臺灣臺北地方法院刑事判決　　　九十五年度易字第一一五七號
公　訴　人　臺灣臺北地方法院檢察署檢察官
被　　　告　甲○○
上列被告因竊盜案件，經檢察官提起公訴（九十五年度偵字第九
六五○號），嗣被告於準備程序中就被訴事實為有罪之陳述，經
告以簡式審判之旨，並聽取當事人之意見後，經本院合議庭裁定
以簡式審判程序審理，判決如下：
    主  文
甲○○連續攜帶兇器竊盜，未遂，累犯，處有期徒刑捌月。扣案
螺絲起子壹支沒收之。
    事  實
一、甲○○前因犯竊盜罪，經臺灣桃園地方法院以九十一年度易
    字第四二八號刑事判決判處有期徒刑六月，於民國九十二年
    十一月十四日執行完畢，仍不知悔改，基於意圖為自己不法
    所有之概括犯意及毀損之犯意，於九十五年四月十四日上午
    十一時四十分許，在臺北市○○區○○路一段九十七號停車
    格，以路邊撿拾之石塊砸毀停放於該處，張喬林所使用之車
    號七二一七—ＨＣ號自用小客車右前車窗玻璃，足以生損害
    於張喬林，並竊取車內張喬林所有之ＯＫＷＡＰ廠牌行動電
    話一支（門號0000000000，序號0000000
    00000000，價值新臺幣二千七百元），得手後離去
    ，又於同年月十九日上午十一時三十分許，在臺北市○○區
    ○○路一段九十四號停車格，以其所攜帶己有客觀上足以危
    害他人生命、身體安全之螺絲起子破壞停放於該處，車號Ｚ
    三—八三一七號自用小客車右前車窗玻璃（所涉毀損部分未
    據告訴）後，正準備竊取王王君所有黏放於車內擋風玻璃上
    之ＰＤＡ時，適為巡邏員警發現而當場查獲，致未得逞，並
    扣得上開螺絲起子一支。
二、案經張喬林訴由臺北市政府警察局中正第一分局報請臺灣臺
    北地方法院檢察署檢察官偵查起訴。嗣經本院合議庭裁定改
    依簡式審判程序審理。
    理  由
一、上揭犯罪事實，業據被告甲○○坦承不諱（見本院卷第一二
    一頁反面、第一二八頁），核與告訴人張喬林指訴之情節相
    符（見臺灣臺北地方法院檢察署九十五年度偵字第九六五○
    號偵查卷第十頁至第十一頁），並有被害人王王君出具之贓
    物認領保管單、現場採證相片在卷可稽（見同上偵查卷第十
    八頁、第十九頁至第二十二頁），復有被告所有之螺絲起子
    一支扣案可資佐證，足見被告任意性自白與事實相符，應堪
    採信。本案事證明確，被告竊盜犯行，洵堪認定，應依法論
    科。
二、論罪科刑：
  (一)被告行為後，刑法部分條文業於九十四年一月七日修正，同
    年二月二日公布，並於九十五年七月一日施行，修正後即現
    行刑法第二條第一項規定：「行為後法律有變更者，適用行
    為時之法律，但行為後之法律有利於行為人者，適用最有利
    於行為人之法律。」上開規定乃與刑法第一條罪刑法定主義
    契合，而貫徹法律禁止溯及既往原則，係規範行為後法律變
    更所生新舊法律比較適用之準據法，是刑法第二條本身雖經
    修正，但刑法第二條既屬適用法律之準據法，本身尚無比較
    新舊法之問題，應一律適用裁判時即修正後刑法第二條規定
    以決定適用之刑罰法律，合先敘明。而有關新舊法之比較，
    應就罪刑有關之共犯、連續犯、牽連犯加重等暨其他法定加
    減原因（如身分加減）與加減例等一切情形，綜其全部罪刑
    之結果而為比較（最高法院九十五年第八次刑事庭會議決議
    參照）。經查：
    1.修正後刑法業已刪除第五十五條牽連犯及第五十六條連續
      犯之規定，是於新法修正施行後，行為人之數犯罪行為，
      即須分論併罰。此刪除雖非犯罪構成要件之變更，但顯已
      影響行為人刑罰之法律效果，自屬法律有變更，依修正後
      刑法第二條第一項規定，比較新舊法結果，行為時之法律
      即修正前刑法之規定對被告較為有利。
    2.刑法第三百二十條第一項竊盜罪，法定刑為五年以下有期
      徒刑、拘役或五百元以下罰金；刑法第三百五十四條毀損
      罪法定刑為二年以下有期徒刑、拘役或五百元以下罰金。
      而修正後刑法施行法增訂第一條之一規定：「中華民國九
      十四年一月七日刑法修正施行後，刑法分則編所定罰金之
      貨幣單位為新臺幣。九十四年一月七日刑法修正時，刑法
      分則編未修正之條文定有罰金者，自九十四年一月七日刑
      法修正施行後，就其所定數額提高為三十倍。但七十二年
      六月二十六日至九十四年一月七日新增或修正之條文，就
      其所定數額提高為三倍。」比較修正後刑法施行法第一條
      之一第二項與罰金罰鍰提高標準條例第一條，因對於上開
      竊盜罪、毀損罪之最高額度規定均屬相同，並非刑罰法令
      之變更，無刑法第二條第一項比較新舊法之適用，應適用
      裁判時之刑法施行法第一條之一（最高法院九十五年度第
      二十一次刑事庭會議決議參照）。另刑法第三十三條第五
      款修正為：「主刑之種類如下：五、罰金：新臺幣一千元
      以上，以百元計算之」，是依修正後之法律，刑法第三百
      二十條第一項竊盜罪、刑法第三百五十四條毀損罪，所得
      科處之罰金刑最高均為新臺幣一萬五千元，最低則為新臺
      幣一千元，與被告行為時之罰金罰鍰提高標準條例第一條
      前段規定之提高倍數十倍及修正前刑法第三十三條第五款
      規定之罰金最低額一元相比較，新舊法關於前開竊盜罪、
      毀損罪所得科處之罰金刑最高額並無不同規定，然新法將
      前揭竊盜罪、毀損罪罰金刑之最低額提高為一千元；因此
      ，比較上述修正前、後之刑罰法律，自以被告行為時關於
      刑法第三十三條第五款規定科處罰金刑之法律較有利於被
      告。
    3.綜上各條文修正前、後之比較，自應適用被告行為時之法
      律，對被告較為有利。
    4.刑法第二十五條第一項關於「已著手於犯罪行為之實行而
      不遂者，為未遂犯」之規定於新法並未修正，而同條第二
      項於修正前之規定為：「未遂犯之處罰，以有特別規定者
      ，為限」，修正後則為：「未遂犯之處罰，以有特別規定
      者為限，並得按既遂犯之刑減輕之」，另刑法第二十六條
      修正前規定為：「未遂犯之處罰，得按既遂犯之刑減輕之
      。但其行為不能發生犯罪之結果，又無危險者，減輕或免
      除其刑」，修正後規定則為：「行為不能發生犯罪之結果
      ，又無危險者，不罰」，是除不能未遂犯修正為不罰以外
      ，僅二條文條項之移列。被告於事實欄所載之時、地既已
      著手於攜帶兇器竊盜行為之實施，然並未竊得任何財物置
      於其實力支配之下，其犯罪尚屬未遂，其未遂型態既非不
      能未遂犯，無論適用修正前刑法第二十五條第二項、第二
      十六條前段，或修正後刑法第二十五條第二項之規定，均
      得減輕其刑，是新舊法處罰之輕重相同，無比較適用之問
      題，應依一般法律適用原則適用裁判時法即修正後刑法第
      二十五條第二項之規定，按既遂犯之刑減輕之（最高法院
      九十五年十一月七日所為九十五年度第二十一次刑事庭會
      議決議意旨參照）。
    5.關於累犯之規定，修正前刑法第四十七條規定「受有期徒
      刑之執行完畢，或受無期徒刑或有期徒刑一部之執行而赦
      免後，五年以內再犯有期徒刑以上之罪者，為累犯，加重
      本刑至二分之一」，而修正後刑法第四十七條第一項則規
      定「受徒刑之執行完畢，或一部之執行而赦免後，五年以
      內故意再犯有期徒刑以上之罪者，為累犯，加重本刑至二
      分之一」，被告於本案係故意犯罪，無論適用新法或舊法
      ，均應論以累犯，自無新舊法比較之問題。
    6.修正後刑法第三十八條第一項第二款並未修正，至於同條
      第三項將第一項第二款得沒收之物，由屬於「犯人」為限
      ，修正為屬於「犯罪行為人」為限，僅屬用語之明確化，
      含義仍屬相同，故無因法律變更而比較新舊法之問題，附
      此敘明。
  (二)按刑法第三百二十一條第一項第三款之攜帶兇器竊盜罪，係
    以行為人攜帶兇器竊盜為其加重條件，此所謂兇器，其種類
    並無限制，凡客觀上足對人之生命、身體、安全構成威脅，
    具有危險性之兇器均屬之，且祇須行竊時攜帶此種具有危險
    性之兇器為已足，並不以攜帶之初有行兇之意圖為必要（最
    高法院七十九年臺上字第五二五三號判例意旨參照）。查螺
    絲起子之鐵質尖端部分，甚為堅硬銳利，客觀上皆係足以對
    人之生命、身體、安全構成威脅之兇器。被告本案加重竊盜
    犯行，已著手於竊盜行為之實施，惟所竊之物尚未置於其實
    力支配之下，行為尚屬未遂。核被告所為，係犯刑法第三百
    五十四條毀損罪、刑法第三百二十條第一項普通竊盜罪、刑
    法第三百二十一條第二項、第一項第三款攜帶兇器竊盜未遂
    罪。起訴書雖漏載刑法第三百五十四條毀損罪，惟於事實欄
    已明確記載毀損之事實，毀損部分業經起訴，且經蒞庭檢察
    官於本院審理時當庭補充，本院自應加以裁判，又被告第二
    次犯行係犯攜帶兇器竊盜係未遂，起訴書原認被告第二次犯
    行係犯攜帶兇器竊盜既遂罪，惟業經蒞庭檢察官於本院審理
    時當庭更正（見本院卷第一二七頁），均附此敘明。另被告
    以石塊砸毀車窗之目的在於竊取車內財物，所犯毀損罪及普
    通竊盜罪間，有方法結果之牽連關係，依修正前刑法第五十
    五條之規定，應從較重之普通竊盜罪處斷。被告先後二次普
    通竊盜及加重竊盜未遂犯行，時間緊接，雖有普通竊盜與加
    重竊盜之分，惟刑法第三百二十一條各款僅為加重條件，被
    告所犯構成要件相同，顯均係基於概括之犯意反覆為之，為
    連續犯，應依修正前刑法第五十六條之規定，論以情節較重
    之攜帶兇器竊盜未遂罪，並加重其刑。被告前因犯竊盜罪，
    經臺灣桃園地方法院以九十一年度易字第四二八號刑事判決
    判處有期徒刑六月，於九十二年十一月十四日執行完畢，有
    臺灣高等法院被告前案紀錄表在卷可佐（見本院卷第三頁至
    第十二頁），其前受徒刑之執行完畢，五年以內故意再犯本
    案有期徒刑以上之罪者，為累犯，應依刑法第四十七條第一
    項遞加重其刑。又被告甫持螺絲起子破壞車窗，著手竊取被
    害人王王君所有之ＰＤＡ之際，即為警查獲，其犯罪尚屬未
    遂，應依未遂犯之規定，按既遂犯之刑減輕之，並依法先加
    後減。爰審酌被告不思正當工作以獲取財物，竟謀不勞而獲
    ，藉竊盜手段侵害他人財產權，其所為損害告訴人及被害人
    ，且危害社會治安匪淺，兼衡其品行、智識程度、生活狀況
    暨犯後尚能坦承犯行等一切情狀，量處如主文所示之刑。扣
    案之螺絲起子一支，係供犯罪所用之物，且係被告所有，業
    據被告供承在卷（見本院卷第一二八頁），應依刑法第三十
    八條第一項第二款規定宣告沒收。
據上論斷，應依刑事訴訟法第二百七十三條之一、第二百九十九
條第一項前段，刑法第二條第一項前段、第三百二十一條第二項
、第一項第三款、第三百二十條第一項、第三百五十四條、第二
十五條第二項、第三十八第一項第二款，修正前刑法第五十六條
、第五十五條，刑法施行法第一條之一第一項、第二項前段，判
決如主文。
本案經檢察官戴文亮到庭執行職務
中　　華　　民　　國　九十六　年 　 二  　月  二十七　日
                          臺灣臺北地方法院刑事第十四庭
                              法      官  孫萍萍
以上正本證明與原本無異。
對於判決如有不服，應於收受送達後十日內向本院提出上訴狀。
                              書  記  官  劉麗英
中　　華　　民　　國　九十六　年 　 二  　月  二十七　日
附錄本案論罪科刑法條全文：
刑法第三百二十一條
犯竊盜罪而有左列情形之一者，處六月以上、五年以下有期徒刑
：
一、於夜間侵入住宅或有人居住之建築物、船艦或隱匿其內而犯
    之者。
二、毀越門扇、牆垣或其他安全設備而犯之者。
三、攜帶兇器而犯之者。
四、結夥三人以上而犯之者。
五、乘火災、水災或其他災害之際而犯之者。
六、在車站或埠頭而犯之者。
前項之未遂犯罰之。
刑法第三百二十條
意圖為自己或第三人不法之所有，而竊取他人之動產者，為竊盜罪，處
五年以下有期徒刑、拘役或五百元以下罰金。
意圖為自己或第三人不法之利益，而竊佔他人之不動產者，依前項之規
定處斷。
前二項之未遂犯罰之。
刑法第三百五十四條
毀棄、損壞前二條以外之他人之物或致令不堪用，足以生損害於
公眾或他人者，處二年以下有期徒刑、拘役或五百元以下罰金。
